【裁判字號】    90,易,659
【裁判日期】    901022
【裁判案由】    傷害
【裁判全文】
臺灣雲林地方法院刑事判決                            九十年度易字第六五九號
    公 訴 人  臺灣雲林地方法院檢察署檢察官
    被    告  乙○○
              甲○○
右列被告等因傷害案件，經檢察官提起公訴（九十年度偵字第三三九七、三六三０、
三四七五號），本院判決如左：
    主  文
乙○○傷害人之身體，處有期徒刑貳月，如易科罰金，以佰元折算壹日。
甲○○傷害人之身體，處拘役貳拾日，如易科罰金，以佰元折算壹日。
    事  實
一、乙○○係甲○○之妻舅，因甲○○之岳母陳林昭榮於民國（下同）九十年七月二
    十四日上午十時四十分許，前往甲○○位於雲林縣林內鄉○○村○○路九五巷十
    二之一號住處，就甲○○土地上之一棵龍眼樹爭執其所有權之歸屬，雙方遂發生
    口角，乙○○在其十五號住處聽聞甲○○與陳林昭榮發生口角，竟基於傷害人身
    體之犯意，衝入甲○○住處並自屋外拾取水泥板一塊砸向甲○○頭部（侵入住宅
    部分未據告訴），而甲○○被毆打後亦基於傷害人身體之犯意，以徒手方式與乙
    ○○互毆，致甲○○受有頭部外傷併鼻子撕裂傷、鼻骨骨折流鼻血及腹部鈍傷等
    傷害，乙○○則受有右側第五蹠骨骨折及全身多處擦傷之傷害。
二、案經甲○○、乙○○訴由雲林縣警察局斗六分局報請台灣雲林地方法院檢察署檢
    察官偵查起訴。
    理  由
一、訊之被告乙○○固坦承有於上開時地與被告甲○○發生鬥毆，而使被告甲○○受
    有如事實欄所載之傷害，惟矢口否認有持水泥板攻擊之情事，辯稱：那塊水泥板
    破破爛爛的，一到現場他就丟掉了，沒有用那塊水泥板毆打被告甲○○云云；至
    於被告甲○○則矢口否認有何傷害被告乙○○之事實，辯稱：他被乙○○拿水泥
    板從頭上打下去，又被其岳母陳林昭榮抓住根本沒有還手云云。經查：
    （一）被告乙○○於上揭時地確有持水泥板一塊攻擊被告甲○○頭部等情，業經
          被告甲○○於警訊及偵審中指訴明確，而被告乙○○於警訊中亦供稱：於
          九十年七月二十四日上午十時四十分許，他在林內鄉○○村○○路九五巷
          十五號家中，忽然聽到其母親陳林昭榮喊說「連我也打」，他立刻跑到隔
          壁的十二之一號甲○○住宅，並且在地上隨手拿一塊水泥板砸向甲○○但
          被甲○○撥開，之後他與甲○○兩人用拳頭互毆等語，核與證人陳林昭榮
          於警訊中證稱：甲○○到她家後面摘龍眼，所以她就到甲○○家裡去理論
          ，但甲○○不理會她，她氣不過就拿起龍眼要回家，但甲○○也抓住龍眼
          不願讓她拿回去，兩人拉扯間甲○○用手將她撥開導致她嘴唇破裂，她立
          刻大喊「連我也打」，此時乙○○立刻從家中衝出並拾起地上一塊水泥板
          丟向甲○○，被甲○○撥開後兩人互毆等語，就被告乙○○確實有持水泥
          板一塊攻擊被告甲○○之陳述，均相吻合，顯然被告甲○○指訴被告陳山
          溪持水泥板攻擊他之情節，非憑空杜撰之詞。且就被告甲○○提出之診斷
          證明書觀察，被告甲○○遭毆打後，其鼻子撕裂傷並鼻骨骨折，而其傷口
          並需縫合處理，顯然是遭外物攻擊所致而非徒手所為甚明，此外又有破裂
          水泥板一塊之照片在卷可資佐證，被告乙○○確有持上開水泥板毆打被告
          甲○○無誤，被告乙○○其後於審理中改稱僅以徒手方式毆打被告甲○○
          云云，應係事後卸責之詞，不足採信。而證人陳林昭榮其後於審理中證稱
          ，被告乙○○只用手毆打被告甲○○云云，亦是迴護被告乙○○之詞，與
          事實不符，顯不足採。是被告乙○○之傷害犯行，事證明確，應堪認定。
    （二）被告乙○○與被告甲○○發生鬥毆後受有如事實欄所載之傷害，業經被告
          乙○○於警訊及偵審中指訴明確，核與證人陳林昭榮於警訊及審理中證述
          被告甲○○與被告乙○○之間有發生互毆之情形相符，並有被告乙○○提
          出之診斷證明書二紙在卷可稽。雖被告甲○○於審理中辯稱：乙○○拿水
          泥板從他頭上打下去，他又被陳林昭榮抓住根本無法還手云云，惟被告張
          勝雄於遭被告乙○○持水泥板毆打後，竟又能知悉另遭證人陳林昭榮抓住
          ，足認被告甲○○於被水泥板擊中後其人尚屬清醒，應有反擊之能力，衡
          情當無任由證人陳林昭榮壓制而不加抵抗之理，是被告甲○○遭乙○○毆
          打後立即有還手攻擊之情形而與乙○○發生互毆，亦屬合理之推論，況被
          告乙○○於鬥毆後，除受有右側第五蹠骨骨折外，尚有全身多處擦傷等情
          ，有被告乙○○提出之診斷證明書可參，亦足認被告二人當時確有互相搏
          鬥之情形，而非如被告甲○○所辯其未還手云云，即被告甲○○於反擊時
          亦有傷害人身體之故意，當可認定。至於證人即被告甲○○之妻女陳萍、
          張益華於審理中皆證稱被告甲○○當時已被制服而無法還手云云，然上開
          證人陳萍、張益華既為被告甲○○之妻女，其等證詞或有偏頗被告甲○○
          之虞，且與被告乙○○確有受傷之事實不符，自不得採為有利於被告張勝
          雄認定之依據。是被告甲○○傷害之犯行，事證明確，亦應依法論科。
二、核被告乙○○、甲○○所為，均係犯刑法第二百七十七條第一項傷害罪。爰審酌
    本案係被告乙○○先行出手攻擊，又被告乙○○係手持水泥板而被告甲○○係徒
    手進行互毆，及雙方所受傷勢輕重不同等一切情狀，各量處如主文所示之刑，並
    各諭知易科罰金之折算標準。至於被告乙○○所持以互毆之水泥板一塊，係自被
    告甲○○屋外拾得非其所有，業經被告乙○○於審理中供述明確，又未扣案且依
    照片顯示已經破裂而無實用，爰不為沒收之諭知。
據上論斷，應依刑事訴訟法第二百九十九條第一項前段，刑法第二百七十七條第一項
、第四十一條第一項前段，罰金罰鍰提高標準條例第一條前段、第二條，判決如主文
。
本案經檢察官劉海倫到庭執行職務
中      華      民      國      九十      年      十    月    二十二    日
                                      臺灣雲林地方法院刑事第一庭
                                          法  官  劉  為  丕
右正本證明與原本無異。
如不服本判決，應於判決送達後十日內向本院提出上訴狀( 應附繕本 )。
                                          書記官  蕭  應  欽
中      華      民      國      九十      年      十    月    二十二    日
刑法第二百七十七條第一項
 (普通傷害罪)
傷害人之身體或健康者，處三年以下有期徒刑、拘役或一千元以下罰金。


司法院資訊處製作；財團法人民間司法改革基金會備份。
